臺北高等行政法院判決
110年度訴字第961號
                                     111年4月7日辯論終結
原      告  林玖虎                                     

被      告  國防部陸軍司令部

代  表  人  徐衍璞（司令）

訴訟代理人  唐守道              
            莊翊旻（兼送達代收人）

            于知右              
上列當事人間年資事件，原告不服國防部中華民國110年6月17日
110年決字第131號訴願決定，提起行政訴訟，本院判決如下： 
    主  文
原告之訴駁回。
訴訟費用由原告負擔。
　　事實及理由
一、事實概要：
    原告原係陸軍軍醫三等士官長，以其於民國65年4月14日就
    讀改制前陸軍第一士官學校（現為陸軍專科學校）常備士官
    班第25期，67年5月21日畢業，同年月22日至改制前國防醫
    學院衛生勤務訓練中心（現為國防醫學院衛勤訓練中心）接
    受衛勤常備士官班第1期訓練，同年11月18日結訓並任官， 
    73年11月17日退伍時並以其服役年資6年而核領退伍金在案
    。嗣原告於110年1月28日向國防部提出陳情書（下稱系爭申
    請），表明其自前陸軍第一士官學校畢業時僅經核給「比敘
    高中畢業證書」，認與報考時簡章所說明應核給比敘高職畢
    業證書者不符，故主張被告應就其服役年資6年併計為公職
    退休年資或應核給補償金，經國防部函轉被告以110年3月4
    日國陸人培字第1100036180號函（下稱原處分）復略以：原
    告指陳早年常備士官班學歷未獲改制前臺灣省教育廳認可，
    與65年入學簡章不符乙情，經被告協調國防部參謀本部人事
    參謀次長室及軍醫局查詢，獲復「所陳因年代久遠，招生簡
    章已逾保存年限，均查無相關資料可稽」。原告不服，提起
    訴願，遞經國防部訴願駁回，遂提起本件訴訟。
二、本件原告主張：
　㈠原告入伍當時，招考簡章載明畢業學歷比照教育部頒發「高
    職畢業證書」。未料原告畢業後，卻是核發陸軍第一士官學
    校的「比敘高中畢業證書」，與簡章所載不符，導致原告無
    法參加醫事人員執照國家考試，對未來前途的抱負和期待一
    切落空，心靈嚴重受創，因當時為動員戡亂戒嚴時期，法令
    嚴峻且無申訴管道，原告因此只能忍耐，為此依陸海空軍軍
    官士官服役條例（下稱服役條例）第33條第1項規定，請求
    准予如訴之聲明瑣事請求等語。
　㈡並聲明：
　　1.訴願決定及原處分均撤銷。
　　2.被告對於原告110年1月28日之申請案，應作成准予核給軍
      職服役年資6年併計公職退休年資計算證明書或核給補償
      金新臺幣（下同）350萬元之行政處分。
三、本件被告則以：
　㈠原處分應僅係單純的事實敘述，原告起訴不合法，應依行政
    訴訟法第107條第1項第10款規定駁回。又如認係行政處分，
    原告於73年11月17日退伍當時，業經核定士官年資6年，依
    行為時即廢止前陸海空軍士官服役條例第21條第1項及同法
    施行細則第26條前段規定，核發退伍金80,278元、勛獎獎金
    2,400元及二年眷補代金26,736元，合計109,414元，並據原
    告領訖在案，且亦未曾提起救濟。依現行服役條例第33條第
    1項規定，其軍職年資亦無法併同公職年資計算，原告之訴
    顯然無理由等語，資為抗辯。
　㈡並聲明：駁回原告之訴。
四、本件如事實概要欄所示事實，除下述所示爭點外，其餘為兩
    造所不爭執，並有原告之國軍士官教育比敘高級中學畢業證
    書（訴願可閱卷第67頁）、被告73年10月6日(73)銓善字第1
    6834號令暨原告之退除給與名冊（本院卷第163至164頁）、
    系爭申請書（訴願可閱卷第12至13頁）、原處分（本院卷第
    99頁）、訴願決定（本院卷第29至33頁）影本等件在卷可稽
    ，堪認與事實相符。而兩造既以前詞爭執，則本件所應審究
    之主要爭點厥為：原告依服役條例第33條第1項但書，請求
    被告作成將其前服役年資6年併計為公職退休年資計算，或
    被告應核給補償金350萬元等內容之行政處分，是否有理？
五、本院之判斷如下：
　㈠服役條例第33條第1項規定：「軍官、士官之退除給與，應於
    退伍除役時發給。但未領退除給與轉任公職者，得依其志願
    ，將軍職年資併同公職年資，辦理公職人員退休。」
　㈡本件原告之主張，明顯與服役條例第33條第1項但書規定不符
    ，所請自無從准許之：
    1.本件原告係經被告改制前之國防部陸軍總司令部73年10月
      6日(73)銓善字第16834號令，核定於73年11月17日退伍，
      斯時且經核定其士官年資6年，依行為時陸海空軍士官服
      役條例（業經於88年5月5日廢止）第21條第1項及同法施
      行細則第26條前段等規定，核發退伍金80,278元、勛獎獎
      金2,400元及二年眷補代金26,736元，合計109,414元，並
      據原告領取在案，有前開令及原告之退除給與名冊影本各
      1份附卷可稽（本院卷第163至164頁），原告對此亦不爭
      執，可知原告前經核定退伍時，即已如數申領核給退伍金
      在案，並據被告陳明斯時原告並未提出救濟，關於其前經
      核給退伍金之行政處分，業已確定而有存續力。是則，服
      役條例第33條第1項但書規定得請求依其志願，將軍職年
      資併同公職年資者，既限於「未領退除給與」轉任公職者
      ，而本件原告業已領取退除給與在案，顯不符合得請求將
      其軍職年資（6年）併同公職年資計算以憑辦理公職人員
      退休之情形，其仍主張依前開規定，被告應核給其軍職年
      資併計為公職年資證明書之處分，顯與規定有違，並無理
      由。其又謂除前開請求外，或可選擇請求被告給付其補償
      金350萬元部分，亦與其主張之前開法律規定毫不相關，
      其此部分主張，同樣顯無依據。
    2.原告雖又稱其可按前所申領數額之退除給與返還原告，或
      謂其當時屬威權時期而不敢救濟云云，依行為時（即廢止
      前）陸海空軍士官服役條例第37條所授權訂定之同法施行
      細則第26條前段即有明定：「退伍除役士官，志願支領退
      伍金經核定者，不得再予變更……。」原告斯時既已如數經
      核定申領在案，其主張現今當准其退還已領之退除給與，
      與前開當時之規定不符，更難認有何法律上之依據﹔且其
      所稱當時為威權時期云云，亦無從謂其有何得為此請求之
      法律依據。至於其泛稱當時65年間軍校聯招招生簡章規定
      ，與其實際就讀後之情形不符云云，仍與本件之請求無涉
      。是原告前開主張，實無依據，並不可取。
    3.又本件經闡明原告請求之內容及法律依據後，業據原告陳
      明係提起如訴之聲明所示之課予義務訴訟，並據其陳明請
      求之法律依據如前，且其主張情由亦見載明於系爭申請書
      （訴願可閱卷第12至13頁）而提出，其循序提起本件課與
      義務訴訟，程序上尚無訴不合法之情事，被告辯稱原處分
      並非行政處分，故訴不合法云云，容屬對課予義務訴訟中
      ，訴請撤銷否准處分、訴願決定者僅係附屬聲明之性質，
      有所誤解，此情尚無涉原告訴不合法之問題，附予指明。
六、從而，原告主張各節，均無可採，本件被告所為原處分，並
    無違誤，訴願決定予以不受理，理由雖有未洽，惟結論亦無
    不合。是原告仍執前詞，依服役條例第33條第1項但書規定
    ，訴請判決如訴之聲明所示，為無理由，應予駁回。
七、本件事證已臻明確，兩造其餘主張、陳述及證據，均無礙本
    院前開論斷結果，爰不予一一論述，併予指明。
據上論結，本件原告之訴為無理由，依行政訴訟法第98條第1項
前段，判決如主文。
中　　華　　民　　國　　111 　年　　5 　　月　　5 　　日
                    臺北高等行政法院第一庭
                              審判長法  官  許瑞助
                                    法  官  林秀圓
                                    法  官  林麗真 
一、上為正本係照原本作成。
二、如不服本判決，應於送達後20日內，向本院提出上訴狀並表
    明上訴理由，如於本判決宣示後送達前提起上訴者，應於判
    決送達後20日內補提上訴理由書。（須按他造人數附繕本）
三、上訴時應委任律師為訴訟代理人，並提出委任書。（行政訴
    訟法第241條之1第1項前段）
四、但符合下列情形者，得例外不委任律師為訴訟代理人。（同
    條第1項但書、第2項） 
得不委任律師為訴訟代理人之情形 所  需  要  件 ㈠符合右列情形之一者，得不委任律師為訴訟代理人　 1.上訴人或其法定代理人具備律師資格或為教育部審定合格之大學或獨立學院公法學教授、副教授者。 2.稅務行政事件，上訴人或其法定代理人具備會計師資格者。 3.專利行政事件，上訴人或其法定代理人具備專利師資格或依法得為專利代理人者。 ㈡非律師具有右列情形之一，經最高行政法院認為適當者，亦得為上訴審訴訟代理人 1.上訴人之配偶、三親等內之血親、二親等內之姻親具備律師資格者。 2.稅務行政事件，具備會計師資格者。 3.專利行政事件，具備專利師資格或依法得為專利代理人者。 4.上訴人為公法人、中央或地方機關、公法上之非法人團體時，其所屬專任人員辦理法制、法務、訴願業務或與訴訟事件相關業務者。 是否符合㈠、㈡之情形，而得為強制律師代理之例外，上訴人應於提起上訴或委任時釋明之，並提出㈡所示關係之釋明文書影本及委任書。  
中　　華　　民　　國　　111 　年　5 　　月　　5 　　日                                      書記官  李淑貞